臺灣桃園地方法院刑事判決
111年度原訴字第58號
公  訴  人  臺灣桃園地方檢察署檢察官 
被      告  廖登峰



指定辯護人  梁雨安律師
被      告  李嘉煌



指定辯護人  俞百羽律師
被      告  石學文




指定辯護人  許瓊之律師
上列被告因違反毒品危害防制條例案件，經檢察官提起公訴（11
1年度偵字第4976號、111年度偵字第5952號）本院判決如下：
    主  文
廖登峰共同販賣第三級毒品，未遂，處有期徒刑拾壹月。
李嘉煌共同販賣第三級毒品，未遂，處有期徒刑拾壹月。
石學文共同販賣第三級毒品，未遂，處有期徒刑壹年拾壹月。
扣案如附表編號㈠所示之物沒收銷燬，扣案如附表編號㈣所示之物
沒收。
    事  實
石學文、廖登峰及李嘉煌均明知4-甲基甲基卡西酮爲毒品危害防
制條例所列管之第三級毒品，非經許可不得販賣，竟基於共同販
賣第三級毒品以營利之犯意聯絡，於民國111年1月7日凌晨2時13
分許，由石學文持用行動電話【詳附表編號㈣】並以暱稱「桃園_
__一位會上課的平凡老百姓」在社群軟體TWITTER上張貼「又拉
半章回來，要的詢問」並附上熊貓造型毒品咖啡包照片之隱含販
售毒品訊息之文字及照片，適有桃園市政府警察局龜山分局大華
派出所警員曾耀萱執行網路巡邏勤務時發覺有異，遂喬裝購毒者
與石學文聯繫表示欲購買毒品，雙方並約定以新臺幣（下同）7,
000元之價格，購買含上開毒品成分之咖啡包共20包，並約定交
易時間及地點後，復由石學文將含上開毒品成分之咖啡包共20包
在桃園市○○區○○街000號5樓A室交付與廖登峰。後於111年1月7日
下午3時54分許，由廖登峰攜帶含上開毒品成分之咖啡包共20包
與李嘉煌一同前往桃園市○○區○○路0段000號之萊爾富便利商店桃
縣觀音店前進行交易，抵達後，廖登峰即將含上開毒品成分之咖
啡包共20包交付給李嘉煌，李嘉煌再轉交給喬裝為買家之警員，
警員隨即表明身分，當場逮捕廖登峰及李嘉煌而販賣未遂，並扣
得毒品咖啡包20包【總毛重79.04公克、驗餘總毛重78.865公克
，詳附表編號㈠】，嗣經廖登峰及李嘉煌指認，而經臺灣桃園地
方檢察署檢察官核發拘票而循線查獲石學文，並扣得石學文所有
之上開行動電話1支。
    理 由
一、認定犯罪事實所憑之證據及理由：
㈠、上揭事實，業據被告三人於警詢、偵訊、本院準備程序及審
    理中均坦承不諱（111年度偵字第4976號卷，下稱偵字第497
    6號卷，第11至18、29至35、161至167頁；111年度偵字第59
    52號卷，下稱偵字第5952號卷，第17至22、55至61、85至92
    、157頁；111年度原訴字第58號卷，下稱原訴字卷，第147
    至149、255至256頁），並有桃園市政府警察局龜山分局大
    華派出所職務報告、桃園市政府警察局龜山分局大華派出所
    搜索、扣押筆錄、扣押物品目錄表、扣押物品收據、贓物認
    領保管單、桃園市政府警察局龜山分局（隊）真實姓名與尿
    液、毒品編號對照表、桃園市政府警察局查獲毒品危害防制
    條例「毒品」初步鑑驗報告單、監視器畫面擷圖、錄音譯文
    、現場及查獲物品照片、Twitter對話紀錄、桃園市政府警
    察局扣案毒品送驗紀錄表（偵字第4976號卷，第53至78、87
    、93至105、109至117、191頁；偵字第5952號卷，第35至39
    、43至52、77至84、103至115、121、125至131頁）在卷可
    稽，而本件扣案之毒品經鑑定含有第三級毒品4-甲基甲基卡
    西酮成分，此有台灣尖端先進醫藥股份有限公司毒品原物鑑
    定實驗室毒品證物鑑定分析報告（偵字第4976號卷，第195
    頁）可憑，足認被告三人前開任意性之自白，核與上揭事實
    相符，應值採信。
㈡、按販賣毒品之所謂販賣行為，須行為人主觀上有營利意圖，
    且客觀上有販入或賣出毒品行為，即足構成，至於實際上是
    否已經獲利，則非所問；必也始終無營利之意思，而以原價
    或低於原價有償讓與他人，方難謂為販賣行為，而僅得以轉
    讓罪論處（參照最高法院93年度台上字第1651號判決）。另
    按毒品本無一定之公定價格，而每次買賣之價格，或隨供需
    雙方之資力、關係之深淺、需求之數量、貨源之充裕與否、
    販賣者對於資金之需求程度，以及政府查緝之態度，進而為
    各種不同之風險評估，而為機動性之調整，是其價格標準，
    自非一成不變，且販賣者從各種「價差」或「量差」或「純
    度」謀取利潤方式，亦有差異，然其所圖利益之非法販賣行
    為目的，則無二致。而一般民眾普遍認知毒品為非法交易，
    向為政府查禁重罰，衡諸常情，倘非有利可圖，絕無平白甘
    冒被查獲重罰風險之理，從而，舉凡其有償交易，除足反證
    其確另基於某種非圖利本意之關係外，通常尚難因無法查悉
    其買進、賣出之差價，而推諉無營利之意思，或阻卻販賣犯
    行之追訴。故凡為販賣之不法行為者，其販入之價格必較售
    出之價格低廉，而有從中賺取買賣差價牟利之意圖及事實，
    應屬符合論理法則而不違背社會通常經驗之合理判斷。被告
    三人均為智識正常之人，對於毒品交易為檢警機關嚴予取締
    之犯罪當知之甚稔，苟無利可圖，應無甘冒被查緝法辦重刑
    之極大風險而為之，從而，本案被告三人之販賣毒品犯行，
    確係為從中牟利，堪認被告三人主觀上具有營利之意圖無訛
    。
㈢、綜上，本案事證明確，被告三人上開犯行均堪以認定，俱應
    予依法論科。
二、論罪科刑：
㈠、罪名：
　　按刑事偵查技術上所謂之「釣魚」，係指對於原已犯罪或具
    有犯罪故意之人，以設計引誘之方式，迎合其要求，使其暴
    露犯罪事證，再加以逮捕或偵辦者而言。此乃純屬偵查犯罪
    技巧之範疇，並未違反憲法對於基本人權之保障，且於公共
    利益之維護有其必要性。警方為求破案，授意執勤員警佯裝
    購毒而與毒販聯繫，經毒販允諾，依約攜帶毒品交付予佯裝
    購毒之人，旋為埋伏警員當場查獲者，於此誘捕偵查案件，
    販毒者雖有販毒之故意，且依約攜帶毒品前往交付，並已著
    手實施販毒之行為，然因係受警員引誘偽稱欲購買毒品，警
    員原無買受毒品之意思，其虛與買賣毒品，意在辦案，以求
    人贓俱獲，伺機逮捕，實際上不能真正完成買賣毒品之行為
    ，而應僅論以販賣毒品未遂罪（最高法院93年度台上字第11
    59號判決、最高法院85年度第4次刑庭會議決議意旨參照）
    。本案係被告三人已具有販賣第三級毒品之犯意，並著手實
    行販賣第三級毒品之犯罪行為，然因警員係為辦案以求人贓
    俱獲而伺機逮捕，並無買受毒品之真意，實際上不能真正完
    成買賣毒品之行為，應僅論以販賣毒品未遂罪。是核被告三
    人所為，均係犯毒品危害防制條例第4條第6項、第3項之販
    賣第三級毒品未遂罪。
㈡、共同正犯：
　　被告三人就上開犯行，具有犯意聯絡及行為分擔，皆應論以
    共同正犯。　　
㈢、刑之減輕：
１、被告三人已著手實施販賣第三級毒品之犯行，惟未生販出毒
    品之結果，其犯罪尚屬未遂，皆依刑法第25條第2項之規定
    ，按既遂犯之刑度減輕其刑。
２、按毒品危害防制條例第17條第2項規定，犯第4條至第8條之罪
    於偵查及歷次審判中均自白者，減輕其刑。查被告三人於偵
    查及歷次審理時均已自白，業據本院說明如前，是被告三人
    均依毒品危害防制條例第17條第2項之規定，俱減輕其刑。
３、按毒品危害防制條例第17條第1項規定，犯該條例第4條至第8
    條、第10條或第11條之罪，供出毒品來源，因而查獲其他正
    犯或共犯者，減輕或免除其刑。查本案因被告廖登峰、李嘉
    煌之供述，因而查獲被告石學文等情，此有臺灣桃園地方檢
    察署111年7月29日桃檢秀雨111偵4976字第1119087644號函
    （原訴字卷，第103頁）可佐，是被告廖登峰、李嘉煌就本
    案犯行，皆符合毒品危害防制條例第17條第1項要件，均應
    依該條規定減輕其刑。至被告石學文未供出上游，亦有上開
    函文可佐，自無從依前開規定減輕其刑，附此敘明。
４、被告廖登峰、李嘉煌有前揭3種以上之減輕事由、被告石學文
    有前揭2種以上之減輕事由，皆應依刑法第71條第2項、第70
    條之規定，先依較少之數減輕之，並遞減之。
５、至被告三人之辯護人分別請求予被告廖登峰、李嘉煌、石學
    文宣告緩刑云云，然查：
⑴、按宣告緩刑，除應具備刑法第74條所定條件外，法院應就被
    告有無再犯之虞，能否由於刑罰之宣告而策其自新，及有無
    可認為暫不執行刑罰為適當之情形等因素而為判斷，屬實體
    法上賦予法院得依職權裁量之事項（最高法院107年度台上
    字第4923號判決意旨參照）。查被告廖登峰於為本案犯行遭
    起訴後，復因另案違反毒品危害防制條例案件經檢察官提起
    公訴，由此足見其法治觀念薄弱，對所為不法行為無自制力
    ，實難認其日後無再犯之虞，自有藉刑之執行矯正其偏差行
    為，衡平犯罪所肇損害之必要，故無從為緩刑之宣告，此部
    分之請求，礙難准許。　
⑵、次按受二年以下有期徒刑、拘役或罰金之宣告，而有下列情
    形之一，認以暫不執行為適當者，得宣告二年以上、五年以
    下之緩刑，其期間自裁判確定之日起算：一、未曾因故意犯
    罪受有期徒刑以上刑之宣告者。二、前因故意犯罪受有期徒
    刑以上刑之宣告，執行完畢或赦免後，五年以內未曾因故意
    犯罪受有期徒刑以上刑之宣告者，刑法第74條第1項定有明
    文。經查，被告李嘉煌前因不能安全駕駛案件，經本院以10
    8年度桃交簡字第1057號判決判處有期徒刑2月，且係於109
    年6月23日執行完畢，顯不符前開規定，本院自無從宣告緩
    刑，附此敘明。　　　
⑶、再按對於科刑被告宣告緩刑，除應具備一定之條件，並須有
    可認為以暫不執行為適當之情形。然則究有無可認為以暫不
    執行為適當之情形存在，應就具體個案之情形，審酌定之。
    而緩刑制度，旨在對於初犯及輕微犯罪而設，於一定期間，
    猶豫其刑之執行，於期間屆滿而未撤銷者，刑之宣告失去效
    力，以啟自新，良法意美，但不得濫用。對犯罪情節及危害
    公共利益重大者，理應從重論科，方符社會正義，殊無以暫
    不執行為適當之可言（最高法院87年度台上字第3557號判決
    意旨參照）。經查，被告石學文前雖因故意犯罪受有期徒刑
    以上刑之宣告，並於執行完畢後，5年以內未曾因故意犯罪
    受有期徒刑以上刑之宣告，而符合緩刑宣告之條件，惟參以
    被告石學文前曾因違造文書等案件經臺灣臺中地方法院以10
    3年度訴字第45號判決判處有期徒刑3月，如易科罰金，以1,
    000元折算壹日，緩刑3年，並應於緩刑期間內，向指定之政
    府機關、政府機構、行政法人、社區或其他符合公益目的之
    機構或團體，提供120小時之義務勞務，緩刑期間付保護管
    束，嗣因被告石學文未履行緩刑所附之條件，經本院以104
    年度撤緩字第185號裁定撤銷緩刑，有本院被告前案紀錄表
    在卷可稽，堪認被告石學文遵守法治之觀念淡薄，顯未因受
    到刑事追訴而有悔悟反省之意，再考量被告石學文為智識正
    常四肢健全之青年，循正當之途以營生並無困難，竟捨此不
    為，為貪圖不法利益，且經臺灣臺中地方法院給予緩刑之自
    新機會後，竟仍不知警惕，再為本件販賣第三級毒品犯行，
    更難認係屬因一時失慮，致誤罹刑章，且本次如非經警喬裝
    買家購買而予以扣案，上開毒品勢必流出而殘害大眾，對於
    社會治安產生不良影響，更見其法治觀念薄弱而亟待矯正，
    是審酌上開各情，且衡以本院就被告石學文所處之宣告刑，
    相較於其所犯之販賣第三級毒品未遂之法定刑而言，亦非甚
    重，故認無暫不執行被告刑罰為適當之情事，自不宜宣告緩
    刑，併此說明。
６、另按刑法第59條規定之酌量減輕其刑，必須犯罪另有特殊之
    原因與環境，在客觀上足以引起一般同情，認為即使予以宣
    告法定最低度刑，猶嫌過重者，始有其適用。此所謂法定最
    低度刑，固包括法定最低本刑；惟遇有其他法定減輕之事由
    時，則應係指適用其他法定減輕事由減輕其刑後之最低度刑
    而言。是倘被告適用法定減輕事由減輕其刑後，猶認其犯罪
    之情狀顯可憫恕，即使科以該減輕後之最低度刑仍嫌過重者
    ，始得適用刑法第59條規定酌量減輕其刑（最高法院100年
    度台上字第1553號判決意旨參照）。然酌以本件被告三人欲
    販賣之第三級毒品對社會治安危害非輕，其所為犯行並無特
    殊之原因與環境，在客觀上顯不足以引起一般同情，況本院
    審酌被告三人所犯販賣第三級毒品未遂罪之犯行，業已適用
    刑法第25條第2項減輕其刑，被告廖登峰、李嘉煌銘再依毒
    品危害防制條例第17條第1項、第2項予以遞減輕其刑，被告
    石學文依毒品危害防制條例第17條第2項予以遞減輕其刑，
    要已無情輕法重之憾；且本件被告三人之犯罪動機、情節及
    犯後態度等情狀，誠屬刑法第57條於法定刑內為科刑輕重之
    標準，並非酌量減輕其刑之事由，是本件於客觀上尚難認足
    以引起一般人之同情，被告三人之犯罪情狀亦無顯可憫恕之
    處，自無援引刑法第59條規定予以酌減其刑之餘地，附此敘
    明。　　　　
㈣、量刑：
　　爰審酌被告三人正值青壯年，不思努力進取，並知毒品對於
    身心健康有莫大之戕害，竟為圖私利，共同犯本件販賣第三
    級毒品未遂之行為，危害國民身心健康及社會風氣，惟念及
    被告三人犯後始終坦承犯行，並有悔悟之意，復兼衡被告三
    人之犯罪之動機、手段、情節、素行、智識程度、家庭及經
    濟狀況、所生危害等一切情狀，分別量處如主文所示之刑，
    以資懲儆。
三、沒收：
㈠、扣案如附表編號㈠所示之毒品咖啡包20包含有4-甲基甲基卡西
    酮成分，雖均不在毒品危害防制條例第18條第1項所列應予
    沒收銷燬之毒品種類內，惟既仍具有違禁物之性質，自應依
    刑法第38條第1項之規定，宣告沒收。另裝盛上開毒品之外
    包裝袋，因依該等扣案物之狀態及現今所採行之鑑驗方法，
    仍會殘留微量毒品，難以與所附著之包裝袋析離，故應將之
    一體視為毒品，同依刑法第38條第1項之規定宣告沒收。至
    於毒品鑑驗時所耗損之部分，因已用罄不存在，自不得再宣
    告沒收。
㈡、扣案如附表編號㈣所示之行動電話，為被告石學文所有，且用
    於聯繫本案販賣毒品事宜之物，業據被告石學文供承在卷（
    原訴字卷，第252頁），且無刑法第38條之2 第2 項所列之
    情形，爰依毒品危害防制條例第19條第1 項規定諭知沒收。
㈡、至扣案如附表編號㈡、㈢所示之行動電話，分別為被告李嘉煌
    、廖登峰所有，然依卷內資料，尚無從認定係供作其等作為
    本件販賣第三級毒品犯罪使用，爰不予以宣告沒收。　
據上論斷，應依刑事訴訟法第299條第1項前段，判決如主文。
本案經檢察官李佳紜提起公訴，檢察官黃翎樵到庭執行職務。
中　　華　　民　　國　　111 　年　　11　　月　　28　　日
                刑事第十八庭審判長法　官 陳囿辰
                                  法　官 姚懿珊
                                  法　官 張英尉
以上正本證明與原本無異。
如不服本判決應於收受判決後20日內向本院提出上訴書狀，並應
敘述具體理由。其未敘述上訴理由者，應於上訴期間屆滿後20日
內向本院補提理由書(均須按他造當事人之人數附繕本)「切勿逕
送上級法院」。 
    　　　　　　　　　　　　　　　書記官 李芝菁　　　　
中　　華　　民　　國　　111 　年　　11　　月　　29　　日
 附表：
編號 物品名稱 數量 所有人 沒收依據 備註  ㈠ 毒品咖啡包 20包 李嘉煌、廖登峰 刑法第38條第1項 【鑑定報告】 台灣尖端先進醫藥股份有限公司毒品原物鑑定實驗室毒品證物鑑定分析報告 【鑑定結果】 委驗單位毒品編號：DJ000-0000號。 證物外觀：Angerpanda粉紅色混合包（內含黃色粉末）。 總件數：20包。 總毛重：79.04公克。 總淨重：53.352公克。 驗餘總毛重：78.865公克。 鑑定結果：（定性檢驗結果：4-甲基甲基卡西酮）。 此案總收件數共20包，依委驗機關囑託進行抽樣分析並依其鑑定結果推估其總毛重79.04公克，4-甲基甲基卡西酮純質淨重為3.355公克。  ㈡ Iphone XR行動電話 1支 李嘉煌 不予沒收 IMEI碼：000000000000000號 IMEI碼：000000000000000號  ㈢ Iphone 7 Plus行動電話 1支 廖登峰 不予沒收 IMEI碼：000000000000000號  ㈣ Mobile Phone 1支 石學文 毒品危害防制條例第19條第1 項 （型號：M19006G7G） IMEI碼：000000000000000號 IMEI碼：000000000000000號 
附錄本案論罪科刑法條：
毒品危害防制條例第4條
製造、運輸、販賣第一級毒品者，處死刑或無期徒刑；處無期徒
刑者，得併科新臺幣3千萬元以下罰金。
製造、運輸、販賣第二級毒品者，處無期徒刑或10年以上有期徒
刑，得併科新臺幣1千5百萬元以下罰金。
製造、運輸、販賣第三級毒品者，處7年以上有期徒刑，得併科
新臺幣1千萬元以下罰金。
製造、運輸、販賣第四級毒品者，處5年以上12年以下有期徒刑
，得併科新臺幣5百萬元以下罰金。
製造、運輸、販賣專供製造或施用毒品之器具者，處1年以上7年
以下有期徒刑，得併科新臺幣1百50萬元以下罰金。
前五項之未遂犯罰之。